【裁判字號】    90,易,740
【裁判日期】    901214
【裁判案由】    偽造文書
【裁判全文】
臺灣新竹地方法院刑事判決                    九十年度易字第七四號
    公  訴  人  臺灣新竹地方法院檢察署檢察官
    被      告  甲○○
右列被告因偽造文書案件，經檢察官提起公訴 (九十年度偵字第二九三八、三二二五
號)，本院判決如左︰
    主  文
甲○○行使偽造私文書，足以生損害於公眾及他人，累犯，處有期徒刑伍月，如易科
罰金，以佰元折算壹日。
「聯合當鋪」當票上偽造之「乙○○」署名貳枚及指印肆枚均沒收之。
    事  實
一、甲○○曾於民國八十四年間，因犯賭博、妨害秩序等罪，經本院以八十四年度易
    字第一五三一號、八十四年度訴字第一二八○號判決分別判處有期徒刑三月、五
    月，嗣於八十五年六月十八日經本院定應執行有期徒刑七月，並諭知易科罰金之
    折算標準確定，於八十五年八月五日易科罰金執行完畢，猶不知悔改。甲○○係
    設於新竹縣竹北市○○路四一二號一樓「聯合當鋪」之負責人，明知當鋪業管理
    規則規定當鋪業者應備有登記簿，且需確實審查典當物之來源及持當者之證件有
    無偽造冒用等細節，並將收當品名稱、特徵及持當人年籍事項逐日詳加登記，開
    立當票（一式二份），一份留存，一份交予持當人，以副頁兩頁報當地警察機關
    備查，收當品於收當期限屆滿之次日應填載流當品報表送當地警察機關，為從事
    業務之人。詎甲○○明知其當鋪於八十九年十一月十六日始正式開幕營業，竟於
    開幕前一日即八十九年十二月十五日，在上述地點，受理姓名、年籍不詳之女性
    客戶持金項鍊、金手鍊、金戒指及金耳環各一件（總重約二兩七）至當鋪典當，
    竟未將持當者之年籍事項詳加登記並開立當票，即以新臺幣二萬一千元予以收當
    。嗣於九十年四月一日，為順利報當地警察機關及應付警員查核，明知該批金飾
    非黃世宏所典當，竟基於偽造文書之犯意，利用不知情之當日值班人員，在「聯
    合當鋪」之當票上，將黃世宏之年籍資料以「乙○○」之名義填載，並偽簽「乙
    ○○」之署名二枚，甲○○並於該張當票上捺上自己的指印四枚，偽造以「乙○
    ○」為典當人之當票一紙，間隔數日後，甲○○再利用不知情之當班人員，據以
    將當票上所填載之該不實事項登載於其業務上所做成之「聯合當鋪」台帳本，復
    於九十年四月十三日予以行使，將上開台帳本交予前來進行例行性檢查之警員查
    核，嗣警員察覺有異，要求查驗當票，甲○○為配合其於台帳本內登記資料之一
    貫性，遂提出其前偽造之當票，予以行使，以求朦混通過查核，足以生損害於黃
    世宏及警察機關對當鋪業者登記簿與當票記載管理及追訴犯罪之正確性。
二、案經新竹縣警察局竹北分局報請臺灣新竹地方法院檢察署檢察官偵查起訴。
      理  由
一、右揭事實，業據被告甲○○坦承不諱，核與證人黃世宏、聯合當鋪經理陳成泰、
    會計吳沛蓉及聯合當鋪新竹店負責人金郭孝證述情節相符，並有記載「乙○○」
    姓名之聯合當鋪當票乙紙、聯合當鋪竹北店台帳本節本及部分日報表節本等件附
    卷可稽，被告前揭行使偽造私文書之行為，使黃世宏有受刑事追訴之虞，並影響
    司法警察機關追訴犯罪之正確性，自足以生損害於公眾及他人，事證明確，被告
    犯行堪以認定。
二、按當票之性質，不過持以證明他人質物之關係，於其期限內有將原物贖回之權利
    ，自係私文書之一種，被告甲○○偽以「乙○○」名義製作當票及將內容不實之
    「乙○○」年籍、事項登載於其業務上作成之文書並持以行使而應付警員查核，
    足以生損害於黃世宏及警察機關對於當鋪業者登記管理及追訴犯罪之正確性，核
    其所為係犯刑法第二百十六條、第二百十條之行使偽造私文書罪，刑法第二百十
    六條、第二百十五條之行使業務上登載不實文書罪。被告於當票上偽簽「乙○○
    」之署名，及按捺自己之指印，用以表示係「乙○○」所典當，均係偽造私文書
    行為之一部，不另論罪。又其偽造私文書及業務上登載不實事項之低度行為，分
    別為其行使偽造私文書及行使業務上登載不實事項之高度行為所吸收，應只論以
    行使偽造私文書及行使業務上登載不實事項罪。又被告利用不知情之當鋪值班人
    員，偽簽「乙○○」之署名於當票及將不實之「乙○○」年籍資料登載於當鋪之
    台帳本內，為間接正犯。再被告所犯上開二罪間，有方法結果之牽連關係，為牽
    連犯，應依刑法第五十五條後段，從一重之行使偽造私文書罪處斷。查被告於八
    十四年間，因賭博、妨害秩序等案件，經本院於八十四年六月十三日以八十四年
    度易字第一五三一號，八十五年一月十六日以八十四年度訴字第一二八○號判決
    分別判處有期徒刑三月、五月，嗣於八十五年六月十八日經本院定應執行有期徒
    刑七月，如易科罰金，以三百元折算一日確定，並於八十五年八月五日易科罰金
    執行完畢等情，有臺灣高等法院被告全國前案紀錄表及臺灣新竹地方法院檢察署
    刑案資料查註紀錄表各乙紙附卷可稽，被告前受有期徒刑之執行完畢後，五年以
    內再犯本件有期徒刑以上之罪，為累犯，應依刑法第四十七條規定，加重其刑。
    爰審酌被告因疏於當鋪業務之管理，未即時開立當票並將真正持當人之資料登載
    至日報表及台帳本內，兼衡其犯後坦承犯行及所造成之損害等一切情狀，量處如
    主文所示之刑，並諭知易科罰金之折算標準，以資警惕。另被告於當票上偽簽之
    「乙○○」署名二枚及所捺指印四枚，均係用以表示該被冒用人之身分，不問屬
    於犯人與否，均應依刑法第二百十九條之規定宣告沒收。
據上論斷，應依刑事訴訟法第二百九十九條第一項前段，刑法第二百十六條、第二百
十條、第二百十五條、第五十五條、第四十七條、第四十一條第一項前段、第二百十
九條，罰金罰緩提高標準條例第一條前段、第二條，判決如主文。
本案經檢察官吳金棟到庭執行職務。
中      華      民      國      九十      年      十二    月    十四    日
                                 臺灣新竹地方法院刑事第二庭
 審判長法    官
                                           法    官
                                           法    官
得上訴
附錄本案論罪科刑法條：
刑法第二百十條
偽造、變造私文書，足以生損害於公眾或他人者，處五年以下有期徒刑。
刑法第二百十五條
從事業務之人，明知為不實之事項，而登載於其業務上作成之文書，足以生損害於公
眾或他人者，處三年以下有期徒刑、拘役或五百元以下罰金。
刑法第二百十六條
行使第二百十條至第二百十五條之文書者，依偽造、變造文書或登載不實事項或使登
載不實事項之規定處斷。


司法院資訊處製作；財團法人民間司法改革基金會備份。
